【裁判字號】    96,訴,1089
【裁判日期】    970111
【裁判案由】    損害賠償
【裁判全文】
臺灣士林地方法院民事判決              96年度訴字第1089號
原      告  乙○○
被      告  丙○○
訴訟代理人  甲○○
上列當事人間請求損害賠償事件，經本院刑事庭移送前來（96年
度交附民字第81號），本院於民國96年12月28日言詞辯論終結，
判決如下：
    主  文
被告應給付原告新臺幣拾柒萬捌仟壹佰拾貳元，及自九十六
年四月二十八日起至清償日止，按週年利率百分之五計算之利息
。
原告其餘之訴駁回。
訴訟費用由被告負擔四分之一，餘由原告負擔。
本判決原告勝訴部分得假執行。
原告其餘假執行之聲請駁回。
    事實及理由
一、原告起訴主張：被告於民國95年6 月15日上午12時40分許，
    駕駛車號EZ—3743號自用小客車，沿國道一號高速公路北上
    方向行駛，行經北上22.8公里處下濱江街出口匝道時，理應
    注意汽車行進中應注意車前狀況，隨時採取必要安全措施，
    而依當時情形又無不能注意之情事，竟疏於注意，不慎自後
    追撞前方靜止正停等紅燈之由伊駕駛車號8103—EB號自用小
    客車，致伊受有頭部外傷併頸、腰椎挫傷等傷害（下稱系爭
    事故）。被告並經刑事簡易判決處有期徒刑2 月確定。爰依
    民法第184 條第1 項前段、第193 條第1 項、第195 條第1
    項前段之規定，請求被告賠償：(一)醫療費用：新臺幣（下同
    ）39,104元; (二)工作損失部分：伊於受傷前受僱於花蓮區中
    小企業銀行股份有限公司（下稱花蓮企銀），擔任業務專員
    職務，月薪37,143元，因傷自95年6 月15日起至96年6 月底
    止無法工作，共計12.5個月，工作損失為464,288 元; (三)交
    通費用：因往返門診支出2,970 元; (四)醫療用品費用：伊因
    傷支出背架、頸圈10,000元; (五)看護費用：伊於95年6 月15
    日至95年6 月20日止，因傷由家人看護照料6 日，以每日1,
    200 元計算，共計為7,200 元; (六)精神慰撫金：100 萬元，
    合計1,523,562 元等語。並聲明：(一)被告應給付原告1,523,
    562 元，及自起訴狀繕本送達翌日起至清償日止，按週年利
    率百分之5 計算之利息。（二）願供擔保，請准予宣告假執
    行。
二、被告則抗辯略以：原告住院僅於95年6 月15日至95年6 月20
    日止，共計6 日，醫生診斷證明雖謂須以頸圈及背架固定6
    週，惟亦僅需返院門診追蹤治療3 個月，非謂其因傷患有思
    考、行動或語言之障礙以致無法工作，原告請求自95年6 月
    15日至96年6 月底為止12.5個月薪資損失，顯無理由。又原
    告之傷勢並非重大，仍可透過復健治療復原，其雖提出臺大
    醫院「創傷後壓力症，合併憂鬱症狀」之診斷證明書，請求
    高額精神慰撫金，然此與系爭事故是否具有因果關係，原告
    仍須負舉證責任等語為辯。並聲明：原告之訴駁回。
三、兩造不爭執之事實：
  (一)被告於95年6 月15日上午12時40分許，駕駛車號EZ—3743號
    自用小客車，沿國道一號高速公路北上方向行駛，行經北上
    22.8公里處下濱江街出口匝道時，理應注意汽車行進中應注
    意車前狀況，隨時採取必要安全措施，而依當時情形又無不
    能注意之情事，竟疏於注意，不慎自後追撞前方靜止正停等
    紅燈之由原告駕駛車號8103—EB號自用小客車，致原告受有
    頭部外傷併頸、腰椎挫傷等傷害。被告並因而經本院96年度
    交簡字第252 號刑事簡易判決論以過失傷害罪，處有期徒刑
    2 月，並諭知如易科罰金，以900 元折算1 日確定。
  (二)原告因上開傷害支出必要醫療費用共39,104元。
  (三)原告因上開傷害支出看護費用7,200元。
  (四)原告於本件車禍受傷時，係任職於花蓮企銀，擔任業務專員
    職務，月薪37,143元。
四、本院協商整理兩造爭點，茲論述如下（見本院卷第42頁言詞
    辯論筆錄）：
  (一)原告請求工作能力損失12.5個月有無理由？
    按被害人因身體健康被侵害而喪失勞動能力所受之損害，其
    金額應就被害人受侵害前之身體健康狀態、教育程度、專門
    技能、社會經驗等方面酌定之，不能以一時一地之工作收入
    為準（最高法院63年台上字第1394號判例可資參照）。原告
    主張其於系爭事故時受僱於花蓮企銀，工作內容為房貸放款
    業務，早上待在辦公室，下午外出拜訪客戶，每月薪資37,1
    43元，因系爭事故傷害受有自95年6 月15日起至96年6 月底
    止，共計12.5個月未領薪資損失464,288 元云云。經查，原
    告於95年6 月15日因系爭事故受傷後，至中山醫療社團法人
    中山醫院（下稱中山醫院）住院治療，至95年6 月20日出院
    ，該等期間自當無法工作；而關於原告就診病情，經函詢中
    山醫院之結果，該院覆以：「... 出院後須定期至門診追蹤
    ，不宜粗重工作及劇烈運動... 」等語（見本院卷第25頁）
    ，並據原告提出之中山醫院於95年6 月20日開立之診斷證明
    書載明：「病患住院治療，頸圈及背架固定6 週，門診追蹤
    治療3 月。」（見本院96年度交附民字第81號，下稱96交附
    民81號，卷第67頁）。是以，原告因傷而無法工作，應屬可
    信，然客觀上原告無法工作之合理期間，應自95年6 月15日
    起至95年9 月20日止，即無法工作之合理期間應為3 月又6
    日，以原告車禍前月薪計算，前述原告無法工作期間3 月又
    6 日之薪資損失金額應為118,858 元（[37,143x3]+[37,143
    x6/30]=118,858，元以下四捨五入），故原告此部分之請求
    範圍內應認為可採，超過部分則為無理由。
  (二)精神慰撫金請求金額是否過高？
    次按不法侵害他人之身體、健康、名譽、自由、信用、隱私
    、貞操，或不法侵害其他人格法益而情節重大者，被害人雖
    非財產上之損害，亦得請求賠償相當之金額。民法第195 條
    第1 項前段定有明文。再按慰撫金之核給標準，應斟酌雙方
    身分、地位及經濟狀況及其他各種情形核定之，最高法院亦
    著有76年台上字第1908號判例可資參照。經查，原告於系爭
    事故後，受有頭部外傷併頸腰錐挫傷、腰椎椎間盤突出併左
    側神經痛及頸椎椎間盤突出等傷害，肉體、精神自受有相當
    之痛苦，而原告係72年3 月12日出生、現年25歲，高中畢業
    ，擔任業務工作，名下有1 屋1 地2 車，被告則為62年10月
    28日出生，現齡35歲，自行開設公司，名下有數筆房屋、土
    地及投資等情，業經本院依職權調閱兩造94、95年度稅務電
    子閘門財產所得調件明細表在卷可參（見本院卷第26～39頁
    ），本院審酌原告所受傷害、被告之過失情形、兩造身分、
    地位、經濟狀況等一切情狀，認原告請求慰撫金100 萬元，
    核屬過高，應予酌減為20萬元，較為妥適。
五、末按因故意或過失，不法侵害他人之權利者，負損害賠償責
    任; 不法侵害他人之身體或健康者，對於被害人因此喪失或
    減少勞動能力或增加生活上之需要時，應負損害賠償責任；
    損害賠償，除法律另有規定或契約另有訂定外，應以填補債
    權人所受損害及所失利益為限。民法第184 條第1 項前段、
    第193 條第1 項、216 條第1 項分別定有明文。原告主張因
    傷增加支出之費用，有因往返門診所支付之交通費用2,970
    元及購買頸圈、背架費用10,000元，業據提出運價證明收據
    14 紙 （見96交附民81號卷第60～66頁）、統一發票1 紙（
    見96 交 附民卷第68頁）為證，且為被告所不爭執，應堪信
    為真正。原告請求此增加生活上需要之費用，自應准許。綜
    上所述，原告所受損害，計有醫療費用39,104元，看護費用
    7,20 0元，交通費用2,970 元，購買背架、頸圈費用10,000
     元 ，工作損失118,858 元及慰撫金20萬元，共計應為378,
    132 元。從而，原告本於侵權行為之法律關係，請求被告給
    付378, 132元，及自起訴狀繕本送達翌日即96年4 月28日起
    至清償日止，按週年利率百分之5 計算之利息，為有理由，
    應予准許。逾此範圍之請求，則無理由，應予駁回。
六、原告陳明願供擔保，聲請宣告假執行，經核原告勝訴部分，
    因本院所命被告給付金額未逾50萬元，爰依職權宣告假執行
    ；至原告敗訴部分，其假執行之聲請，因訴之駁回而失所依
    據，不予准許，應併予駁回。
七、本件判決基礎已臻明確，兩造其餘攻擊防禦方法及訴訟資料
    經本院審酌後，核與判決不生影響，無一一論述之必要，併
    予敘明。
八、據上論結，本件原告之訴為一部有理由，一部無理由，依民
    事訴訟法第79條、第389 條第1 項第5 款，判決如主文。
中    華    民    國    97    年    1     月    11    日
                  民事第一庭  法  官  陳麗芬
以上正本證明與原本無異。
如對本判決上訴，應於判決送達後20日內向本院提出上訴狀。
中    華    民    國    97    年    1     月    17    日
                              書記官  林宗勳


司法院資訊處製作；財團法人民間司法改革基金會備份。
